臺灣高等法院臺中分院刑事判決
111年度交上易字第402號
上  訴  人  
即  被  告  盧敏吉


選任辯護人  謝尚修律師
上列上訴人即被告因公共危險案件，不服臺灣臺中地方法院110
年度交易字第1500號中華民國111年3月16日第一審判決（起訴案
號：臺灣臺中地方檢察署110年度偵字第15578號），提起上訴，
本院判決如下：
    主  文
上訴駁回。
盧敏吉緩刑貳年，並應於本判決確定之日起陸個月內，向公庫繳
納新臺幣陸萬元。
    犯罪事實
一、盧敏吉於民國110年4月25日12時30分許，駕駛車號000-0000
    號自用小客車至臺中市○○區○○路○段00○0號一流海鮮美食館
    聚餐，於食用摻有酒精類之湯品後，竟仍於同日15時許，其
    吐氣所含酒精濃度已達每公升0.25毫克以上，自其原停車處
    駕駛該自用小客車上路，惟於駛至臺中市西屯區○○○3段與市
    政北七路交岔路口，因不勝酒力，遂將該車暫停鄰近該交岔
    路口之臺中市西屯區○○○3段之「○○○時代」建案前外車道旁
    休息，惟不久即睡著，然該自用小客車並未熄火。嗣於110
    年4月25日16時35分許，經警獲報到場後，發現盧敏吉躺臥
    在駕駛座上，乃敲拍該車駕駛座旁車窗，盧敏吉始將車窗搖
    下，警方發現盧敏吉滿臉酒容，遂於同日16時51分許，對其
    施以吐氣式酒精濃度測試，測得其吐氣中所含酒精濃度達每
    公升0.59毫克，始查悉上情。
二、案經臺中市政府警察局第六分局報請臺灣臺中地方檢察署檢
    察官偵查起訴。
    理  由
壹、關於證據能力部分：
一、按關於非供述證據之物證，或以科學、機械之方式，對於當
    時狀況所為忠實且正確之記錄，性質上並非供述證據，均應
    無傳聞法則規定之適用；如該非供述證據非出於違法取得，
    並已依法踐行調查程序，即不能謂無證據能力（最高法院97
    年度台上字第1401號、第6153號、第3854號判決要旨參照）
    。卷附酒精測定紀錄表，係機械作用而不涉及人為之意志判
    斷，與傳聞法則所欲防止證人記憶、認知、誠信之誤差明顯
    有別，核與刑事訴訟法第159條第1項之要件不符。該項證據
    既無違法取得之情形，且經本院依刑事訴訟法之規定踐行調
    查證據程序，自具有證據能力。
二、次按被告以外之人於審判外之言詞或書面陳述，除法律有規
    定者外，不得作為證據；又被告以外之人於審判外之陳述，
    雖不符合同法第159條之1至第159條之4規定，但經當事人於
    審判程序同意作為證據，法院審酌該言詞陳述或書面陳述作
    成時之情況，認為適當者，亦得為證據。當事人、代理人或
    辯護人於法院調查證據時，知有第159條第1項不得為證據之
    情形，而未於言詞辯論終結前聲明異議者，視為有前項之同
    意，刑事訴訟法第159條第1項及第159條之5分別定有明文。
    核其立法意旨在於傳聞證據未經當事人之反對詰問予以核實
    ，原則上先予排除。惟若當事人已放棄反對詰問權，於審判
    程序中表明同意該等傳聞證據可作為證據；或於言詞辯論終
    結前未聲明異議，基於尊重當事人對傳聞證據之處分權，及
    證據資料愈豐富，愈有助於真實發見之理念，且強化言詞辯
    論主義，使訴訟程序得以順暢進行，上開傳聞證據亦均具有
    證據能力。查上訴人即被告盧敏吉（下稱被告）及其辯護人
    對被告以外之人於審判外供述（含非供述證據）於本院審理
    時均表示沒有意見（見本院卷第93至97頁），且檢察官、被
    告及其辯護人均未於言詞辯論終結前聲明異議，本院審酌上
    開證據資料製作時之情況，尚無違法不當及證明力明顯過低
    之瑕疵，認為以之作為證據應屬適當，揆諸前開規定，應認
    均有證據能力。　　
貳、實體部分：
一、認定犯罪事實所憑之證據及理由：
　㈠訊據被告對於上開駕駛動力交通工具而吐氣所含酒精濃度達
    每公升零點二五毫克以上犯行於本院審理時坦承不諱（見本
    院卷第97至99頁），核與證人即本案承辦警員廖聖瑋、何淨
    華於原審審理時證述之情節相符(見原審卷第160至183頁)，
    並有臺中市政府警察局第六分局市政派出所職務報告書、酒
    精測定紀錄表、臺中市政府警察局舉發違反道路交通管理事
    件通知單影本、臺中市○○○○○○○○○○○○○○○○○○○○○○○路○○○○○○○
    號查詢汽車駕駛人、車輛詳細資料報告各1份、臺中市政府
    警察局第六分局市政派出所職務報告書2份、路口監視器錄
    影畫面翻拍照片10張、警用密錄器錄影畫面翻拍照片4張及
    中國醫藥大學附設醫院111年1月3日院醫事字第1100018451
    號函暨檢附藥品仿單、外觀及成分共12紙在卷可稽（見110
    年度偵字第15578號卷〈下稱偵卷〉第15頁、第27頁、第31頁
    、第33頁、第35頁、第37頁、第61至63頁、第65至71頁、第
    81至87頁、第73至79頁；原審卷第255至278頁）；此外，復
    經原審勘驗路口監視器暨警用密錄器錄影光碟屬實，此有原
    審勘驗筆錄1份在卷可佐(見原審卷第30至34頁)，是以被告
    上開任意性之自白核與事實相符，並有上開證據足資佐證，
    自堪信為真實。
  ㈡警員廖聖瑋對被告施以吐氣式酒精濃度測試之SUNHOUSE廠牌
    、型號AC200號、儀器器號D190089號呼氣酒精測試器，業經
    財團法人工業技術研究院於109年7月6日檢定合格，檢定合
    格有效期限為110年7月31日或使用次數達1,000次，此有財
    團法人工業技術研究院呼氣酒精測試器檢定合格證書影本1
    份在卷可憑(見偵卷第29頁)。對此，觀諸卷附被告測試所得
    之吐氣酒精濃度檢測單所揭，可得警員廖聖瑋於110年4月25
    日16時51分許，以該呼氣酒精測試器對被告實施呼氣式酒精
    濃度檢測之次數係第997次(即呼氣酒精濃度檢測單所載案號
    ：997號)，此有酒精測定紀錄表1份在卷可稽(見偵卷第27頁
    )，是前揭酒測值係警員廖聖瑋在合格有效期間及次數內，
    持經檢定合格之呼氣酒精測試器對被告進行測試所得出之數
    值，乃該精密儀器機械化之測量紀錄，測試結果之準確性應
    無疑義，當可排除儀器失準之疑慮。再參以前揭呼氣酒精濃
    度檢測單記載：「歸零：0.00mg/L 16：48」、「測定值：0
    .59mg/L 16：51」等資訊，可見警員廖聖瑋於當日對被告實
    施酒測前，確有先將呼氣酒精測試器歸零後再對被告施測，
    其檢測呼氣酒精濃度之程序符合檢測流程之處。從而，依前
    揭呼氣酒精濃度測定值所揭，已堪認定被告確有於110年4月
    25日下午飲用酒類或食用含有酒精成分之物品後，未待體內
    酒精成分退卻，即駕車上路之事實，應堪認定。
  ㈢綜上所述，本案事證已臻明確，被告上開駕駛動力交通工具
    而吐氣所含酒精濃度達每公升零點二五毫克以上犯行堪予認
    定，應依法予以論罪科刑。
二、論罪部分：
　㈠按行為後法律有變更者，適用行為時之法律；但行為後之法
    律有利於行為人者，適用最有利於行為人之法律，刑法第2
    條第1項定有明文。查被告行為後，刑法第185條之3第1項規
    定業於111年1月28日修正公布，並自同年月30日生效施行，
    修正前刑法第185條之3第1項規定：「駕駛動力交通工具而
    有下列情形之一者，處2年以下有期徒刑，得併科20萬元以
    下罰金：一、吐氣所含酒精濃度達每公升0.25毫克或血液中
    酒精濃度達百分之0.05以上。二、有前款以外之其他情事足
    認服用酒類或其他相類之物，致不能安全駕駛。三、服用毒
    品、麻醉藥品或其他相類之物，致不能安全駕駛。」；修正
    後則規定：「駕駛動力交通工具而有下列情形之一者，處3
    年以下有期徒刑，得併科30萬元以下罰金：一、吐氣所含酒
    精濃度達每公升0.25毫克或血液中酒精濃度達百分之0.05以
    上。二、有前款以外之其他情事足認服用酒類或其他相類之
    物，致不能安全駕駛。三、服用毒品、麻醉藥品或其他相類
    之物，致不能安全駕駛。」。是經比較新舊法之結果，修正
    後刑法第185條之3第1項規定提高該罪有期徒刑與罰金刑之
    最高刑度，修正後之規定對被告較不利，依刑法第2條第1項
    前段規定，應適用被告行為時即修正前刑法第185條之3第1
    項之規定論處。
　㈡核被告所為，係犯修正前刑法第185條之3第1項第1款駕駛動
    力交通工具而吐氣所含酒精濃度達每公升0.25毫克以上之罪
    。
三、原審以被告上開駛動力交通工具而吐氣所含酒精濃度達每公
    升零點二五毫克以上犯行事證明確，適用刑事訴訟法第299
    條第1項，刑法第2條第1項前段、第185條之3第1項第1款(修
    正前)、第41條第1項前段，刑法施行法第1條之1第1項等規
    定，並以行為人之責任為基礎，審酌被告不顧政府機關一再
    宣導酒精成分對人之意識、控制能力具有不良影響，超量飲
    酒後會導致對週遭事物之辨識及反應能力較平常狀況薄弱，
    飲酒後駕車將對往來之公眾及駕駛人自身皆具有高度危險性
    ，全民都應戒絕飲酒後駕車之劣行，而被告竟於飲酒後駕車
    上路，為警查獲，測其吐氣中所含酒精濃度為每公升0.59毫
    克，酒精濃度甚高，顯見被告非但心存僥倖尤甚，既漠視自
    己安危，更輕視國家法令，罔顧參與道路交通之公眾人車往
    來之安全，所為於法有違，又被告犯後猶飾詞否認犯行，未
    見悔意，然考量被告過去並無前科，有臺灣高等法院被告前
    案紀錄表1份在卷可稽(見原審卷第15頁)，素行良好，兼衡
    其智識程度、職業及家境生活狀況，業據被告陳明在卷（詳
    警詢筆錄內受詢問人基本資料欄內教育程度欄、職業欄及家
    庭經濟狀況欄等之記載與個人戶籍資料〈完整姓名〉查詢結果
    內教育程度註記欄之記載，見偵卷第17頁；原審卷第13頁、
    第304頁）等一切情狀，量處有期徒刑4月，並諭知易科罰金
    之折算標準，以資懲儆。經核原審判決認事用法核無違誤，
    量刑亦屬妥適。
四、關於上訴理由之審酌：
　㈠被告上訴意旨略以：被告於原審雖未能即時坦認犯罪，惟被
    告業已深刻反省自身過錯，並已於鈞院審理時坦承犯行並認
    罪，且其之前亦無任何犯罪紀錄，素行良好，原審量刑過重
    ，已有違比例原則、罪刑相當原則，請撤銷原判決，從輕量
    刑，以啟自新等語。
　㈡本院查：刑罰之量定，屬法院自由裁量之職權行使，應審酌
    刑法第57條所列各款事由及一切情狀，為酌量輕重之標準，
    並非漫無限制；量刑輕重係屬事實審法院得依職權自由裁量
    之事項，苟已斟酌刑法第57條各款所列情狀而未逾越法定刑
    度，不得遽指為違法；且在同一犯罪事實與情節，如別無其
    他加重或減輕之原因，下級審量定之刑，亦無過重或失輕之
    不當情形，則上級審法院對下級審法院之職權行使，原則上
    應予尊重（最高法院72年台上字第6696號、75年台上字第70
    33號判例及85年度台上字第2446號判決意旨參照）。原審判
    決認定被告駕駛動力交通工具而吐氣所含酒精濃度達每公升
    0.25毫克以上之罪所憑之證據，業經詳細調查審酌，經核並
    無違背證據法則及論理法則，且原判決於量刑方面，審酌被
    告於飲酒後駕車上路，心存僥倖，既漠視自己安危，更輕視
    國家法令，罔顧參與道路交通之公眾人車往來之安全，及其
    犯後態度、無前科，素行良好，暨其智識程度、職業及家境
    生活狀況等一切情狀，量處有期徒刑4月，並諭知易科罰金
    之折算標準，並無量刑過重或違反比例、公平原則之情形。
    原審既已依刑法第57條之規定，審酌被告上開一切情狀而於
    法定刑度內量處罪刑，難認過重，且被告及其辯護人於本院
    審理時並未提出其他有利之證據或辯解，本院自應尊重原審
    科刑衡度之職權行使。是以被告上訴意旨所陳並無足採，其
    上訴為無理由，應予以駁回其上訴。
五、刑罰之主要目的乃在於公正地報應行為人之罪責，並以刑罰
    之公正報應，威嚇社會大眾而生嚇阻犯罪之一般預防功能，
    且善用執行刑罰之機會，從事受刑人之矯治工作，而收教化
    之個別預防功能，因而，刑罰應該是符合相當原則之公正刑
    罰，不可過份強調威嚇社會大眾之一般預防功能，或是過份
    強調教化犯罪人之個別預防功能，而輕易破壞刑罰公正報應
    之本質。查被告前未曾因故意犯罪受有期徒刑以上刑之宣告
    ，此有臺灣高等法院被告前案紀錄表1 份在卷可稽，被告於
    本院審理時業已坦承上開犯行，且其稱其所擔任之工作及出
    國交流需無前科，其為家庭及經濟來源之重要支柱，是以本
    案對於其之生活及工作影響甚鉅，請斟酌本案量處刑罰對其
    之重大影響及再社會化需求，給予其緩刑之宣告等語，本院
    衡酌全案情節及其涉案程度，認被告本身具有改善之可能性
    ，其偶因一時失慮而觸犯本件刑章，認刑罰之執行對被告之
    改善尚不具必要性，被告經此偵審程序並刑之宣告後，應知
    所警惕，而無再犯之虞，因認以暫不執行其刑為當，爰依刑
    法第74條第1項第1款之規定，予以宣告緩刑2年，以啟自新
    。又為促使被告日後遵守法律，本院認除上揭緩刑宣告外，
    實有賦予其一定負擔之必要，以免其心存僥倖，爰依刑法第
    74條第2項第4款之規定，命其向公庫支付如主文欄第2項所
    示之金額，以發揮附條件緩刑制度之立意及避免短期自由刑
    執行之弊端，以期符合本案緩刑目的。被告如有違反上開負
    擔情節重大，足認原宣告之緩刑難收其預期效果，而有執行
    刑罰之必要者，得依刑法第75條之1第1項第4款之規定，撤
    銷其之緩刑宣告，併此指明。
據上論結，應依刑事訴訟法第368條，刑法第74條第1項第1款、
第2項第4款，判決如主文。
本案經檢察官蔣志祥提起公訴，檢察官李芳瑜到庭執行職務。
中　　華　　民　　國　　111 　年　　6 　　月　　14　　日
              刑事第二庭　審判長法　官　何志通
                                法　官　吳進發
                                法　官　石馨文
以上正本證明與原本無異。
不得上訴。
                                書記官  陳儷文
　　　　　　　　　　　　　　　　
中　　華　　民　　國　　111 　年　　6 　　月　　14　　日
附錄本案論罪科刑法條：
修正前刑法第185條之3第1項第1款
駕駛動力交通工具而有下列情形之一者，處2年以下有期徒刑，
得併科20萬元以下罰金：
一、吐氣所含酒精濃度達每公升零點二五毫克或血液中酒精濃度
    達百分之零點零五以上。